【裁判字號】    90,訴,534
【裁判日期】    900427
【裁判案由】    違反藥事法
【裁判全文】
臺灣高雄地方法院刑事判決                            九十年度訴字第五三四號
    公  訴  人  臺灣高雄地方法院檢察署檢察官
    被      告  甲○○
    選任辯護人  王進勝律師
                吳賢明律師
                黃淑芬律師
    被      告  丁○○
    選任辯護人  周村來律師
                周元培律師
右列被告等因違反藥事法案件，經檢察官提起公訴（八十九年度偵字第一○三一五號
），本院判決如左：
    主  文
甲○○、丁○○共同輸入禁藥，各處有期徒刑拾月，均緩刑年。
    事  實
一、甲○○係世點旅行社經理，丁○○則為設於泰國曼谷叻差拉披色路三二二之一三
    號天賦旅遊有限公司導遊，於民國八十八年三月十一日，均明知輸入任何藥品，
    應將欲輸入藥品之成分、規格、性能、製法之要旨、檢驗規格與方法及有關資料
    或證件，連同標籤、仿單及樣品申請中央衛生主管機關查驗登記，經核准發給藥
    品許可證後，始得製造或輸入，竟與乙○○（業經本院審結，並撤回上訴確定）
    基於共同犯意之聯絡，先由甲○○與在泰國之丁○○接洽購買在台灣列為禁藥之
    泰國減肥藥品事宜，由當時入境泰國旅遊之乙○○攜回台灣交給甲○○，並由丁○○委由不知情之泰國籍「雲姓」友人與乙○○實際接洽貨款及交貨事宜，而由
    甲○○在台灣轉售予丙○○等不特定人。乙○○於八十八年三月十三日，在泰國
    自該泰國籍「雲姓」之人處，取得未經中央衛生主管機關准許發給藥品許可證之
    如附表一所示含Ｐhentermine安非他命成分之禁藥共一百十六包、如附表二所示
    含有Ｄiazepam、Ｂisacodyl、Ｆurosemide等藥品成分之禁藥二百九十包，藏匿
    於個人行李中，並經丁○○通知甲○○，乙○○搭乘班機返回台灣之時間，由甲○○前往機場拿取上開藥品。乙○○旋於八十八年三月十三日搭乘華航ＣＩ─六
    四八號班機，自泰國攜帶前開禁藥，在高雄國際機場入關而輸入上開禁藥，而於
    同（十三）日晚上九時許，為財政部高雄關稅局高雄機場分局關員，會同航空警
    察局高雄分局安檢人員查獲，並自其個人行李中扣得上開禁藥共計四百零六包。
二、案經台灣高雄地方法院檢察署檢察官自動檢舉偵查起訴。
    理  由
一、訊據被告甲○○固坦認確有於右揭時、地，先由其與在泰國之丁○○接洽購買上
    開之泰國減肥藥品事宜，再由當時入境泰國旅遊之乙○○攜回台灣，並經丁○○
    通知其乙○○搭乘班機返回台灣之時間，由其前往機場拿取上開藥品，而乙○○
    於八十八年三月十三日搭乘華航ＣＩ─六四八號班機，自泰國攜帶前開藥品，在
    高雄國際機場入關時，於同（十三）日晚上九時許，為財政部高雄關稅局高雄機
    場分局關員，會同航空警察局高雄分局安檢人員查獲，並自乙○○個人行李中扣
    得上開禁藥共計四百零六包之事實不諱，惟矢口否認上開犯行，辯稱：伊係經由
    丙○○之委託，故與在泰國之丁○○聯繫購買上開藥品，並委由乙○○攜回台灣
    ，因丙○○當日不克前往機場拿取該藥品，而委由伊前去拿取，上開藥品係丙○○為供自己服用，委託伊購買，伊並無欲以此藥品販售之意思云云。訊據被告丁○○固坦承甲○○曾詢問其可否購得上開藥品，而於其詢問泰國友人後，告知甲○○購買之管道及價格等事實不諱，惟矢口否認有何上開犯行，辯稱：伊僅告訴
    甲○○該藥品購買之管道及價格，事後伊即未參與或過問該事，且該藥品在泰國
    係屬政府核准檢驗出售之藥品云云。然查：
  (一)被告甲○○確有於右揭時間，委由共犯乙○○自泰國攜回台灣地區上開禁藥四百
    零六包，而於八十八年三月十三日晚上九時許，在高雄國際小港機場，為關稅局
    人員會同航空警察局安檢人員查獲，並自乙○○個人行李中扣得上開禁藥之事實
    ，業據被告甲○○於偵查及本院審理時均供承不諱，核與證人即共犯乙○○於本
    院審理時證述之情節大致相符，並有高雄關稅局扣押貨物、運輸工具收據及搜索
    筆錄及中華民國入境旅客申報單各乙紙附卷可稽。而共犯乙○○所攜帶如附表一
    、二所示之藥品，經財政部高雄關稅局高雄機場分局送請行政院衛生署藥物食品
    檢驗局鑑定結果，分別檢出有Phentermine、Diazepam、Bisacodyl、Furosemide
    藥品成分陽性反應，有該局八十八年四月二日藥檢壹字第八八○四三九二號、同
    年十一月二十六日藥檢壹字第八八一七二三五號檢驗成績書各乙份附卷可稽。而
    Phentermine該成分為安非他命類藥品，業經行政院衛生署於六十九年十二月八
    日衛署藥字第三○一一二四號公告為禁止使用之藥品，屬藥事法第二十二條第一
    款之禁藥，亦有行政院衛生署八十八年八月四日衛署藥字第八八○一八Ｏ九三號
    函在卷足憑，如附表二所示亦檢出含Diazepam、Bisacodyl、Furosemide成分之
    藥品，共犯乙○○自泰國帶回台灣地區，並未向中央衛生主管機關申請核准許可
    輸入，自屬藥事法第二十二條第二款之禁藥無訛。
  (二)被告甲○○於本院審理時供稱：該藥品係伊與在泰國之丁○○接洽購買事宜，並
    經丁○○通知，始知當時有入境泰國旅遊之乙○○，可請乙○○攜回台灣，且因
    簡鑾儀說需將貨款帶至泰國，故由丁○○告知伊乙○○之電話後，由伊詢問乙○○之帳號後，將款項匯入乙○○之帳戶，帶至泰國交給簡鑾儀，而伊與泰國方面
    均僅與丁○○聯繫，其間之過程如何，伊並不知道，後簡鑾儀通知伊藥品已交付
    及乙○○回台灣之時間等語，並證人即共犯乙○○於本院審理時證稱：該藥品是
    由伊泰國之雲姓友人交伊帶回，期間伊是與甲○○聯繫相關事宜，伊告知甲○○
    帳號後，以匯款方式將貨款匯入伊帳戶內，而伊在泰國交錢及交貨事宜，均與泰
    國之雲姓友人為之，但於泰國接洽時，該泰國之雲姓友人有與丁○○通電話，因
    伊在旁有聽見其稱她為「阿妮卡」，且伊於機場被查獲時，丁○○亦有打電話予
    伊等語。又被告簡鑾儀於本院審理時辯稱：伊英文名為ＥＲＩＣＡ，該期間伊確
    與泰國之雲姓友人聯繫該事，但伊僅係轉話通知而已，而伊確於乙○○被查獲時
    ，有打電話予乙○○等語。經核上開被告等之供詞及證人乙○○之證詞可知，本
    件係先由被告甲○○與在泰國之被告丁○○接洽購買上開減肥藥品事宜，經由被
    告丁○○通知被告甲○○，當時有欲入境泰國旅遊之乙○○，可請乙○○將藥品
    攜回台灣，且因被告簡鑾儀說需將貨款帶至泰國，故由被告丁○○告知被告甲○○，乙○○之電話後，由被告甲○○詢問乙○○之帳號，將款項匯入乙○○之帳
    戶帶至泰國，而由被告簡鑾儀透過泰國籍之雲姓友人與乙○○接洽貨款及交予藥
    品之事由，並由被告簡鑾儀通知被告甲○○藥品已交付，及乙○○回台灣之時間
    之事實，應堪認定。是被告簡鑾儀所辯：伊僅告訴甲○○該藥品購買之管道及價
    格，事後伊即未參與或過問該事云云，顯係事後避重就輕之詞，不足採信。
  (三)雖上開藥品為泰國政府所核准，有泰國YANHEE GENERAL HOSPITAL證明乙紙為據
    。惟按任何人不得以不知法律而免除其刑事責任，刑法第十六條前段定有明文；
    查輸入藥品，應將欲輸入藥品之成分、規格、性能、製法之要旨、檢驗規格與方
    法及有關資料或證件，連同標籤、仿單及樣品申請中央衛生主管機關查驗登記，
    經核准發給藥品許可證後，始得製造或輸入；未向中央衛生主管機關申請核准，
    擅自輸入，即屬禁藥，分別為藥事法第二十二條第一項第二款、第三十九條第一
    項分別定有明文。又自泰國違法輸入公告禁止使用之（減肥）藥品之新聞時有所
    聞，且被告甲○○係旅行社經理，被告丁○○係泰國旅遊公司導遊，其等應較一
    般人知悉縱經泰國政府核准之藥品，在台灣亦可能為公告禁止使用之藥品；復其
    等對於旅客自泰國入境返台所攜藥品，有何管制措施，應知之甚明，況本件攜回
    藥品之數量頗大，是苟如被告等並無輸入上開禁藥之犯意，衡情應會再三囑咐共
    犯乙○○輸入藥品時，均應將欲輸入藥品之成分、規格、性能、製法之要旨、檢
    驗規格與方法等有關資料或證件，連同標籤、仿單及樣品申請中央衛生主管機關
    查驗登記，經核准發給藥品許可證後，始得製造或輸入，焉有不事先叮嚀並告知
    共犯乙○○之理？是被告等顯有輸入上開禁藥之犯意甚明，且尚不得以該藥品為
    泰國政府所核准，據為認定被告等有利之證據。
  (四)雖被告甲○○辯稱：伊係因丙○○之委託，始與與在泰國之丁○○聯繫購買上開
    藥品，並委由乙○○攜回台灣，又因丙○○當（十三）日有事不克前往機場拿取
    該藥品，而委由伊前去拿取，上開藥品係丙○○為供自己服用，委託伊購買，伊
    並無欲以此藥品販售之意思云云。證人丙○○於偵查及本院審理時證稱：該藥品
    係伊委由甲○○購買，供己服用，且當（十三）日因有事無法前往機場拿取藥品
    ，故委由甲○○前去，而伊因認購買不易，故請甲○○購買十個月份之上開減肥
    藥品等語，然上開扣案之藥品既為減肥所用之藥品，衡情證人丙○○豈會購買如
    此大量之減肥藥品，以供己長期服用？復證人丙○○既已知購買之管道，且藥品
    保存均有一定之期限，何需一次購買如此大量之減肥藥品？是證人丙○○之上開
    證詞，顯與常情相違，尚難採信。從而，被告所辯上情，顯係事後推諉之詞，殊
    難採信。
  (五)綜據上述事證以觀，本件事證明確，被告等上開犯行，已堪認定。
二、按輸入禁藥，僅需行為人自我國領域（包括領海及領土）外將禁藥運輸進入我國
    領域者即足，並不以該藥物流通於國內市場為必要。核被告甲○○及丁○○所為
    ，係違反藥事法第八十二條第一項之輸入禁藥罪。被告甲○○及丁○○與乙○○
    三人間，就上開犯行，有犯意聯絡及行為分擔，均為共同正犯。被告等以單一行
    為輸入未經主管機關許可輸入之數種禁藥，應論以單純一罪。爰審酌被告等之品
    行非劣，輸入禁藥數量頗大，且不乏含有足以戕害他人身心之安非他命類藥品之
    禁藥，輸入之禁藥尚未流通市場即被查獲，犯罪之手段、目的、所生具體危害尚
    屬輕微，及犯後態度等一切情狀，分別量處如主文所示之刑，以資懲儆。又被告
    等均未曾受有期徒刑以上刑之宣告，有台灣高等法院被告全國前案紀錄表可查，
    因一時失慮，偶罹刑典，經此偵審程序及刑之宣告，應知警惕，而無再犯之虞，
    本院認前開所宣告之刑，以暫不執行為適當，並均宣告緩刑三年，以啟自新。另
    扣案如附表一、二所示之禁藥，業經財政部高雄關稅局依法處分沒入確定在案，
    此有該局八十八年十月十四日關緝字第八八一六○九五四號函在卷足稽，爰不另
    為沒收之諭知，附此說明。
據上論斷，應依刑事訴訟法第二百九十九條第一項前段，藥事法第八十二條第一項，
刑法第十一條前段、第二十八條、第七十四條第一款，判決如主文。
中      華      民      國      九十    年      四    月      二十七    日
                                  臺灣高雄地方法院刑事六庭
                                      法  官  洪榮家
右正本證明與原本無異。
如不服本判決，應於送達後十日內，向本院提出上訴狀。
                                      書記官  陳寰瑛
中      華      民      國      九十    年      四    月     二十七     日
附錄本案論罪科刑法條全文：
藥事法第八十二條第一項：
  製造或輸入偽藥或禁藥者，處七年以下有期徒刑，得併科新臺幣十五萬元以下罰金
  。
附表一︰
┌──┬─────────────┬──────┬────────┐
│編號│      種      類          │  數量      │鑑別及結果判定  │
├──┼─────────────┼──────┼────────┤
│一  │藍白膠囊；藍色蓋（上有圖樣│五十八包（每│檢出Phentermine │
│    │ ），白色體（上有「TRIM」 │包均為七粒）│禁藥之陽性反應  │
│    │字樣），類白色粉末及類白色│            │                │
│    │小顆粒                    │            │       │
├──┼─────────────┼──────┼────────┤
│二  │黃白膠囊；黃色蓋（上有PHEN│五十八包（每│檢出Phentermine │
│    │字樣），白色體（上有圖樣）│包均為七粒）│禁藥之陽性反應  │
│    │內容類白色粉末及類白色小顆│            │                │
│    │粒                        │            │                │
└──┴─────────────┴──────┴────────┘
附表二：
┌──┬─────────────┬──────┬────────┐
│編號│      種      類          │  數量      │鑑別及結果判定  │
├──┼─────────────┼──────┼────────┤
│    │粉（紫）紅色圓形錠（藥片）│五十八包（每│檢出Diazepam西藥│
│一  │，一面有中分凹線，一面有「│包均為七粒）│陽性反應        │
│    │ Y」字樣                  │            │                │
├──┼─────────────┼──────┼────────┤
│二  │藍色圓形錠（小藥片），一面│五十八包（每│檢出Diazepam西藥│
│    │有「T 10」字樣           │包均為七粒）│陽性反應        │
│    │                          │            │                │
├──┼─────────────┼──────┼────────┤
│三  │白色圓形錠（藥丸）        │五十八包（每│檢出Bisacodyl西 │
│    │                          │包均為十四粒│藥陽性反應。    │
│    │                          │）          │                │
├──┼─────────────┼──────┼────────┤
│四  │綠色圓形錠（藥丸），一面有│五十八包（每│檢出Diazepam西藥│
│    │中分凹線，一面有「Y」字樣 │包均為七粒  │陽性反應。      │
├──┼─────────────┼──────┼────────┤
│五  │橘紅色圓形錠（藥片），一面│五十八包（每│檢出Furosemide西│
│    │有「L」字樣               │包均為七粒  │藥陽性反應。    │
│    │                          │            │                │
└──┴─────────────┴──────┴────────┘


司法院資訊處製作；財團法人民間司法改革基金會備份。
